臺灣嘉義地方法院刑事判決　　　　　　　 94年度易字第101號
公　訴　人　臺灣嘉義地方法院檢察署檢察官
被　　　告　丙○○
上列被告因恐嚇取財案件，經檢察官提起公訴 (94年度偵字第72
6號)，本院判決如下：
    主  文
丙○○共同意圖為自己不法之所有，以恐嚇使人將本人之物交付
，未遂，累犯，處有期徒刑壹年捌月。
扣案如附表1所示之金融卡貳張、記帳單壹張，均沒收。
    事  實
一、丙○○前於民國86年間因違反麻醉藥品管理條例案件，經本
    院於86年7月31日以86年度訴字第257號判決判處應執行有期
    徒刑4年8月確定，於88年9月15日縮短刑期假釋出監，並交
    付保護管束；又於89年間因違反毒品危害防制條例案件而撤
    銷上開假釋，執行殘刑1年11月28日，於92年10月2日縮刑期
    滿執行完畢出監。詎仍不知悛悔，思以竊取他人自用小客車
    ，再以電話向車主恐嚇取贖之歹念，與甲○○ (所涉竊盜、
    恐嚇取財犯行，由臺灣嘉義地方法院檢察署檢察官另行偵辦
    )共同基於意圖為自己不法所有之犯意聯絡，於94年1月21日
    晚上7時許，在嘉義縣中埔鄉○○村○○路390號佳祿保齡球
    館前，由甲○○持丙○○提供其所有之自備鑰匙1支，竊取
    許諱祥停放於上址車牌號碼0678-GE號之自用小客車1輛，得
    手後再由丙○○、甲○○2人接續於翌日即94年1月22日上午
    9時許起，撥打其等竊得上開自用小客車內所留之電話號碼
    恐嚇許諱祥稱：自小客車在渠等手中，必須依指示將新臺幣
    (下同)5 萬元匯入臺灣銀行嘉義分行，帳號00000000000000
    0號或玉山銀行嘉義分行，帳號0000000000000000號之帳戶
    ，否則要將自小客車解體毀掉等語，致使許諱祥聞言後心生
    畏懼，惟立即報警處理而未匯款，致丙○○、甲○○未得逞
    。嗣經警於94年1月24日下午1時許，在嘉義縣民雄鄉福樂村
    埤角2之60號前查獲丙○○，並尋獲上開自用小客車1輛，及
    扣得甲○○所有，供本案犯罪所用如附表1所示之銀行金融
    卡2張及記帳單1張。
二、案經嘉義縣警察局民雄分局報請臺灣嘉義地方法院檢察署檢
    察官偵查起訴。
    理  由
一、訊據被告丙○○對上揭事實除辯稱未恐嚇被害人許諱祥外，
    其餘事實均據其坦承不諱，核與被害人許諱祥於警訊中指述
    之情節相符 (見警卷影本第16、17頁)，且有如附表1所示之
    銀行金融卡2張及記帳單1張等物扣案可資佐證，足認被告此
    部分之自白核與事實相符，足以採信。至被告上開辯稱部分
    ，經查：
(一)被告確有以上開言詞恐嚇被害人許諱祥乙情，業據被告於警
    訊中供稱：「：：：記帳單上有被害人電話，用來恐嚇被害
    人，金融卡是用來報給被害人帳號，等他們匯錢後，再由我
    持卡到各提款機去領取贖金：：：」、「我使用路旁公用電
    話撥給被害人告訴他們想不想把車子牽回去，如果要的話就
    把錢匯入我所指定之銀行帳戶內」等語 (見警卷影本第3頁)
    ；又於偵查中供陳：「：：：我是用公共電話在嘉義市○○○街、民生南路、大華路的公用電話打給一個男子，是甲○○叫我打的，我跟他講你車子3萬元，要不要拿回去，對方
    說要，我就給他帳戶：：：」等語 (見偵查卷影本第8頁)；
    復於本院行準備程序時坦認上開犯行 (見本院卷第19、20頁
    94年3月23日準備程序筆錄)，是其嗣後翻異前詞，改稱未恐
    嚇被害人，顯係臨訟避就之詞，不足取信；又參以被告與另
    案被告甲○○竊取上開自用小客車所用之鑰匙係由被告所提
    供乙情，業據另案被告甲○○於本院審理時證述明確，並為
    被告所不爭執 (見本院卷第62、64頁94年4月20日審判筆錄)
    ，則被告在明知該自用小客車並非伊所有，而係竊取而來之
    情況下，仍撥打電話予被害人要求匯款，謂其無恐嚇取贖之
    歹念，實難置信，是其上開所辯，顯係圖卸之詞，不足採信
    。
(二)第查，金融帳戶為個人理財工具，而申請開設金融帳戶並無
    任何特殊之限制，一般民眾皆可以存入最低開戶金額之方式
    申請之，且可以輸入密碼之方式持申領之提款卡至不同之金
    融機構提款機提領存款使用，此乃眾所週知之事實。則依一
    般人之社會生活經驗，如有他人持陌生人名義之銀行帳戶供
    己使用，衡情應對於該帳戶之是否合法使用乙節，當有合理
    之懷疑。又衡諸一般常情，如無正當理由，實無持用陌生人
    提款卡或委託第三人代為提領之理，而金融存摺、提款卡事
    關個人財產權益之保障，其專有性甚高，除非本人或與本人
    親密關係者，難認有何理由可自由流通使用該存摺及提款卡
    ，而持有者亦無任意告知密碼而以高額代價委託他人代領之
    可能。且該等專有物品及密碼如落入不明人士手中，而未指
    定限供正常用途，極易被利用為與財產有關之犯罪工具，此
    為吾人依一般生活認知所易於體察之常識。而有犯罪意圖者
    ，非有正當理由，竟使用他人提供帳戶，客觀上自可預見其
    目的係供為某筆資金之存入，後再行領出之用，且該筆資金
    之存入及提領過程係有意隱瞞其流程及行為人身分曝光之用
    意，一般人本於一般認知能力均易於瞭解。是被告以另案被
    告甲○○提供之金融卡欲提領被害人所匯入之款項，可見被
    告持他人所有提款卡提領現金之方式，衡情顯與常人自己至
    金融機構之提款機領取現金時，深怕提款卡之密碼為他人知
    悉之提款方式迥異，已與上開常情相悖，是倘若被告所辯未
    恐嚇被害人，何須使用另案被告甲○○所提供之金融卡提領
    現款？足見被告此舉顯係預防他日遭警追查，以達掩飾其犯
    行，並增加檢警查緝困難為目的至明；再佐以近來「擄車勒
    贖」恐嚇取財案件頻繁，此業經媒體報導廣為披露，乃公眾
    所週知之事實，亦應為被告所知悉，則被告在與另案被告甲○○共同竊取上開自用小客車後，若謂其僅係指示被害人匯
    款，而未恐嚇被害人，或對另案被告甲○○恐嚇被害人乙情
    均不知悉，實難置信，凡此種種，均與常情有違，復衡以被
    告係一名智識成熟之成年男子，是其所辯竊車後，未以電話
    向車主恐嚇取財云云，要屬卸責之詞而不可信。
(三)末按共同正犯之成立，祇須具有犯意之聯絡，行為之分擔，
    既不問犯罪動機起於何人，亦不必每一階段犯行，均經參與
    ，亦即共同實施犯罪行為，在合同意思範圍內，相互利用他
    人之行為，以達其犯罪之目的，原不必每一階段均參與，祇
    須分擔犯罪行為之一部，即應對於全部所發生之結果共同負
    責，最高法院34年上字第862號判例可資參照，本件被告既
    與另案被告共同竊取上開自用小客車，縱其僅撥打電話而未
    恐嚇被害人乙節屬實，然其就另案被告甲○○撥打電話恐嚇
    被害人乙情，實難諉為不知，準此，被告縱使僅撥打電話指
    示被害人匯款，而未出言恐嚇被害人，惟其此舉已足該當上
    開恐嚇取財之構成要件，即其已參與構成犯罪事實之一部，
    即屬分擔實施犯罪之行為，則依前揭判例意旨，亦無礙其為
    恐嚇取財共同正犯事實之認定，附此敘明。
(四)綜上所述，被告所辯上情，核係臨訟圖卸避就之詞，尚難憑
    信。又被告係於心智正常之狀態下為上開犯行，益見被告對
    此行為乃係有所認識，且有意使其發生，足證其主觀上對此
    有故意之犯意及不法所有之意圖甚明。本件事證明確，被告
    上開竊盜、恐嚇取財之犯行均堪予認定。
二、按所謂恐嚇，凡一切言語、舉動足以使他人生畏懼心者，均
    包含在內，最高法院22年上字第1310號判例可資參照，是被
    告及另案被告甲○○接續向被害人許諱祥以電話恫稱：「自
    小客車在渠等手中，必須依指示將5萬元匯入上開帳戶，否
    則要將自小客車解體毀掉」等語，此際被害人接獲此等電話
    要求贖款，自屬已受財產上惡害之通知，此舉顯已使被害人
    心生畏怖，揆諸首開判例要旨，應認已達到「恐嚇」之程度
    無疑。被告丙○○雖已著手恐嚇取財行為之實施，惟尚未取
    得財物，其犯罪尚屬未遂，是核被告所為，係犯刑法第320
    條第1項之竊盜罪，及同法第346條第3項、第1項之恐嚇取財
    未遂罪，爰依刑法第26條前段之規定，按既遂犯之刑度減輕
    其刑。其與另案被告甲○○先後撥打電話予被害人許諱祥，
    係基於同一恐嚇取財犯意下所為之接續行為，僅侵害1個法
    益，應構成單純一罪。被告與另案被告甲○○就上開犯行，
    有犯意聯絡及行為分擔，均為共同正犯。又被告所犯前開2
    罪間，有方法、結果之牽連關係，為牽連犯，應依刑法第55
    條之規定，從一重之刑法第346條第3項、第1項之恐嚇取財
    未遂罪論處。被告前於86年間因違反麻醉藥品管理條例案件
    ，經本院於86年7月31日以86年度訴字第257號判決判處應執
    行有期徒刑4年8月確定，於88年9月15日縮短刑期假釋出監
    ，並交付保護管束；又於89年間因違反毒品危害防制條例案
    件而撤銷上開假釋，執行殘刑1年11月28日，於92年10月2日
    縮刑期滿執行完畢出監等情，有臺灣嘉義地方法院檢察署刑
    案資料查註紀錄表、臺灣高等法院被告全國前案紀錄表各1
    份附卷可按，其於有期徒刑執行完畢5年以內再犯本件有期
    徒刑以上之罪，為累犯，應依刑法第47條之規定加重其刑，
    並依法先加後減之。爰審酌被告不思以正當手段獲取財物，
    且於有上開前科犯行後仍再犯本案，足見其輕忽法律之程度
    ，惡性顯非輕微、犯罪之動機、目的、手段、智識程度、犯
    罪所生之危害甚巨，暨其犯後未坦承全部犯行之態度等一切
    情狀，量處如主文所示之刑，以示懲處。扣案如附表1所示
    之銀行金融卡2張、記帳單1張，係另案被告甲○○所有供犯
    本案所用之物，業據被告供明在卷，依共犯連帶沒收原則，
    爰依刑法第38條第1項第2款之規定，宣告沒收之。至扣案之
    摩托羅拉行動電話1具，雖係被告所有，惟被告否認係供本
    案竊盜、恐嚇取財犯行所用之物，且亦乏積極證據證明係供
    前揭犯罪所用之物，復非違禁物，爰不另為沒收之諭知，併
    此敘明。
三、公訴意旨另以：被告丙○○與另案被告甲○○共同基於意圖
    為自己不法所有之概括犯意聯絡，連續為下列之犯行：(一)於
    93年10月3日，至嘉義縣梅山鄉圳北村圳頭20之1號「禪林寺
    」內，將寺內之骨灰罈2甕藏至其他空位內，然後多次撥打
    電話號碼（05）0000000號、（05）0000000號、0000000000
    號電話向該寺管理骨灰罈之庚○○恫嚇：骨灰罈在其手上，
    如不依指示匯款200萬到指定之帳戶內，其將到處宣揚該寺
    管理骨灰罈不慎等語，致令庚○○心生畏懼，嗣經雙方討價
    還價後，渠等將恐嚇之金額降為40萬元，庚○○乃於93年10
    月7日以「吳苔綺」名義分別匯款各20萬元到渠等指定之人
    頭帳戶內 (臺灣銀行嘉義分行，戶名：歐俊麟，帳號：0000
    00000000號、沙烏地阿拉伯銀行，戶名：FENG JIAO CAI，
    帳號：0000000000000號)。(二)由甲○○連續於如附表2所示
    之時、地竊取如附表2所示之車輛後，渠等再撥打電話向如
    附表2所示之被害人恐嚇稱如不按指示交付贖款，即將車輛
    解體等語，致令如附表2所示之被害人心生畏懼，除如附表2
    編號4所示之被害人未匯款而恐嚇取財未遂外，其餘之被害
    人均依約匯款到渠等指定如附表2所示之帳戶內，再由渠等
    領取贓款朋分花用。因認被告此部分涉犯刑法第320條第1項
    之竊盜罪，及同法第346條第1項之恐嚇取財既遂罪，以及同
    法第346條第3項、第1項之恐嚇取財未遂罪嫌 (如附表2編號
    4部分) 云云。經查：
(一)按犯罪事實應依證據認定之，無證據不得推定其犯罪事實，
    刑事訴訟法第154條定有明文。又事實之認定，應憑證據，
    如未能發現相當證據，或證據不足以證明，自不能以推測或
    擬制之方法，以為裁判基礎；另認定犯罪事實應依證據，為
    刑事訴訟法所明定，故被告否認犯罪事實所持之辯解，縱屬
    不能成立，仍非有積極證據足以證明其犯罪行為，不能遽為
    有罪之認定。而刑事訴訟上證明之資料，無論其為直接或間
    接證據，均須達於通常一般之人均不致有所懷疑，而得確信
    其為真實之程度，始得據為有罪之認定，若其關於被告是否
    犯罪之證明未能達此程度，而有合理懷疑之存在，致使無從
    形成有罪之確信，根據「罪證有疑，利於被告」之證據法則
    ，即不得遽為不利被告之認定，有最高法院40年度台上字第
    86號、30年度上字第1831號及76年度台上字第4986號判例可
    資參照。
(二)本案公訴人認被告涉嫌上開犯行之證據，係依被害人庚○○
    、如附表2所示被害人之指述，及扣案如附表1所示之物為主
    要依據，依經驗法則，確實讓人懷疑被告確有為上開竊盜、
    恐嚇取財犯行；惟從反面觀之，在無其他佐證之下諸如被害
    人庚○○及如附表2所示被害人之指證，及前開恐嚇取財之
    電話確係被告所為等，若僅以被害人庚○○及如附表2所示
    被害人確有遭人恐嚇，以及如附表1所示之扣案物，即據予
    推論被告確有為上開竊盜、恐嚇取財犯行，似嫌速斷而有可
    議，且有違前揭「罪證有疑，利於被告」之證據法則，是按
    諸上開說明，仍應有其他補強證據而足以使被告之犯罪事實
    獲得確信，始足為不利於被告之認定。今查，不惟被告堅決
    否認有為上開犯行，甚且另案被告甲○○於本院審理時除否
    認有與被告共犯如附表2所示之竊盜、恐嚇取財犯行外，並
    自承「禪林寺」之骨灰罈乙案，係伊與「詹文來」 (音譯)
    所共同涉犯，均與被告無關等語 (見本院卷第62頁94年4月2
    0日審判筆錄)；又參以如附表2所示之被害人於警訊中亦未
    指認被告即為撥打電話向伊等恐嚇之人 (參偵查卷影本第56
    至67頁)，且被害人庚○○、乙○○、丁○○於本院審理時
    以證人身分到庭並當場聽聞被告之聲音後，除證人庚○○證
    述被告之聲音「有點像」當初以電話恐嚇伊之人外 (見本院
    卷第57頁94年4月20日審判筆錄)，其餘證人乙○○、丁○○
    均證稱被告之聲音並非當初以電話恐嚇伊等之人等語 (見本
    院卷第59、60頁94年4月20日審判筆錄)，則依另案被告甲○○及上開被害人之指證，是否即足為不利被告事實之認定，
    即非無疑？再者，如附表1編號3所示之記帳單1紙 (見警卷
    影本第20頁)固係於被告之身上查獲，且該紙記帳單上所載
    之「00-0000000」、「000000000000000」分別係如附表2編
    號4所示被害人之電話號碼及如附表2編號1至3所示被害人於
    車輛遭竊後，歹徒所要求匯款之帳戶乙情，業據如附表2所
    示之被害人供述明確在卷 (見警卷影本第19頁、偵查卷影本
    第60至66頁)，然該紙記帳單係另案被告甲○○交予被告收
    執乙情，業據被告供明在卷，另案被告甲○○亦供稱：「：
    ：：我好像有拿給被告，那張紙條上的電話好像是被害人的
    電話」等語 (均見本院卷第64頁94年4月20日審判筆錄)，是
    被告於收執該紙記帳單時，是否知悉上開電話係如附表2編
    號4所示被害人之電話，及知悉上開帳號亦係如附表2編號1
    至3所示被害人於其等車輛遭竊後，歹徒所要求匯款之帳戶
    ？又或謂該紙記帳單既在被告身上查獲，則其定有參與如附
    表2所示之竊盜、恐嚇取財犯行，均有可疑。況遍觀全院卷
    證，並無證據證明被告即係撥打被害人庚○○及如附表2所
    示被害人電話，向伊等恐嚇之人，且被告迭於警訊、偵查中
    及本院審理時均直指上開竊盜、恐嚇取財犯行並非伊所為，
    是上開「禪林寺」遭恐嚇取財，以及如附表2所示被害人之
    車輛遭竊及被恐嚇取財之事，是否確為被告所為，顯有疑義
    。末參諸本案查獲時亦未查獲被害人庚○○及如附表2所示
    被害人匯入帳號之存摺等證據，則本院實難僅依上情，即率
    認被告確有為此部分之犯行。準此，公訴人所提之證據既不
    足以證明被告有此部分之犯罪事實，此外，復查無其他積極
    證據足認被告確有公訴意旨所指之竊盜、恐嚇取財犯行，是
    此部分被告被訴犯罪部分不能證明，原應為無罪之諭知，惟
    公訴意旨認此部分與前揭有罪部分有連續犯、牽連犯之裁判
    上一罪關係，爰不另為無罪之諭知，附此敘明。
據上論斷，應依刑事訴訟法第299條第1項前段，刑法第28條、第
320條第1項、第346條第1項、第3項、第55條、第47條、第26條
前段、第38條第1項第2款，罰金罰鍰提高標準條例第1條前段，
判決如主文。
本案經檢察官古富祺到庭執行職務。
中　　華　　民　　國　　94　　年　　5 　　月　　4 　　日
                  臺灣嘉義地方法院刑事第五庭
                      審判長  法  官  黃國益
                              法  官  黃義成
                              法  官  黃仁勇
上正本證明與原本無異。
對於本件判決如有不服，應於收受送達後10日內，向本院提出上
訴狀，上訴於臺灣高等法院，並按他造當事人之人數附具繕本。
中　　華　　民　　國　　94　　年　　5 　　月　　4 　　日
                              書記官  吳明蓉
附錄論罪科刑法條：
(1)刑法第320條：
意圖為自己或第三人不法之所有，而竊取他人之動產者，為竊盜
罪，處五年以下有期徒刑、拘役或五百元以下罰金。
意圖為自己或第三人不法之利益，而竊佔他人之不動產者，依前
項之規定處斷。
前二項之未遂犯罰之。
(2)刑法第346條：
意圖為自己或第三人不法之所有，以恐嚇使人將本人或第三人之
物交付者，處六月以上五年以下有期徒刑，得併科一千元以下罰
金。
以前項方法得財產上不法之利益，或使第三人得之者，亦同。
前二項之未遂犯罰之。
附表1：
┌──┬────────┬──┬───────────┐
│編號│ 物  品  名  稱 │數量│  備              註  │
├──┼────────┼──┼───────────┤
│1   │第一銀行金融卡  │1張 │帳號00000000000號     │
├──┼────────┼──┼───────────┤
│2   │玉山銀行金融卡  │1張 │帳號0000000000000號   │
├──┼────────┼──┼───────────┤
│3   │記帳單          │1張 │                      │
└──┴────────┴──┴───────────┘
附表2：
┌──┬───┬─────┬──────┬───┬──┐
│編號│失竊時│犯罪地點及│匯款帳戶及帳│被害人│備註│
│    │間    │被竊車號  │號被害金額  │      │    │
├──┼───┼─────┼──────┼───┼──┤
│1   │93.11.│雲林縣斗南│臺灣銀行嘉義│乙○○│車輛│
│    │16某時│鎮○○路 2│分行歐俊麟帳│      │已找│
│    │許    │段52巷25號│戶0000000000│      │回  │
│    │      │前        │32號        │      │    │
│    │      │N5-4645號 │1萬5000元   │      │    │
├──┼───┼─────┼──────┼───┼──┤
│2   │93.12.│臺中市東區│同上帳號    │戊○○│車輛│
│    │03下午│東興里喬城│1萬5000元   │      │已找│
│    │1時許 │路東峰公園│            │      │回  │
│    │      │旁        │            │      │    │
│    │      │2V-4912號 │            │      │    │
├──┼───┼─────┼──────┼───┼──┤
│3   │94.01.│苗栗縣卓蘭│同上帳號    │丁○○│車輛│
│    │03某時│鎮○○路18│2萬元       │      │未找│
│    │許    │3號       │            │      │回  │
│    │      │3R-1959號 │            │      │    │
├──┼───┼─────┼──────┼───┼──┤
│4   │94.01.│嘉義縣私立│            │己○○│鍾瑩│
│    │21上午│耕心文理短│            │      │玲不│
│    │8時許 │期補習班  │            │      │願交│
│    │      │SE-9965號 │            │      │付贖│
│    │      │          │            │      │款，│
│    │      │          │            │      │故竊│
│    │      │          │            │      │車者│
│    │      │          │            │      │未告│
│    │      │          │            │      │訴應│
│    │      │          │            │      │匯款│
│    │      │          │            │      │之帳│
│    │      │          │            │      │號。│
│    │      │          │            │      │車輛│
│    │      │          │            │      │已找│
│    │      │          │            │      │回。│
└──┴───┴─────┴──────┴───┴──┘
